【裁判字號】    91,交易,109
【裁判日期】    920312
【裁判案由】    過失傷害
【裁判全文】
臺灣嘉義地方法院刑事判決                        九十一年度交易字第一○九號
    公  訴  人  臺灣嘉義地方法院檢察署檢察官
    被      告  甲○○  男  二.
右列被告因過失傷害案件，經檢察官提起公訴（九十一年度偵字第二五六四號），本
院判決如左：
    主  文
甲○○因過失傷害人致重傷，處有期徒刑柒月。
    事  實
一、甲○○於民國九十一年三月十六日二十三時三十五分，駕駛車牌號碼八Ｑ─○三
    七三號自用小客車，沿嘉義市○○路由西向東方向行駛，於行經垂楊路與和平路
    設有閃光黃燈之交岔路口時，當時之天候、路況皆良好，其原應注意汽車行進中
    駕駛人應注意車前狀況，隨時採取必要安全措施，以及汽車行駛至閃光黃燈號誌
    之交岔路口，應減速慢行，注意安全，小心通過。而依當時情形又無不能注意之
    情事，竟疏於注意，未留意前方及交岔路口車輛之動態，而貿然以時速六、七十
    公里之高速超速行駛，適有吳壽炫騎乘車牌號碼ＬＲＰ─五一七號（公訴人誤載
    為ＬＲＰ─五七一號）重型機車沿和平路由北向南通過該路口，亦疏未注意行經
    閃光紅燈號誌路口，支線道車應暫停讓幹線道車先行，而貿然通過該路口，致兩
    車發生碰撞，吳壽炫因而受有右側肢體無力及關節痙攣且語言溝通有障礙、認知
    功能極差之重大難治之傷害，經甲○○肇事後於檢警尚未察覺肇事者前即自行向
    警報案，並在現場等候且接受本件裁判。
二、案經吳壽炫之配偶乙○○訴由嘉義市警察局第二分局報請台灣嘉義地方法院檢察
    署檢察官偵查起訴。
    理  由
一、訊據被告甲○○固對於右揭時、地超速行駛，且於閃光黃燈交岔路口未減速慢行
    及未留意前方及交岔路口車輛之動態，致肇事使被害人吳壽炫受有重傷害而有過
    失一情坦承不諱，惟辯稱被害人未遵守行經閃光紅燈號誌路口，支線道車應暫停
    讓幹線道車先行之規定，而貿然通過該路口致兩車發生碰撞，乃此事故之主要肇
    事原因云云，經查：
  (一)右揭事實，業據被告供承不諱，並有道路交通事故調查報告表、照片三十六幀、
    診斷證明書及財團法人長庚紀念醫院嘉義分院九十二年二月十三日（92）長庚院
    嘉字第○七○號函及所附病歷附卷可稽。
  (二)按駕駛人應注意車前狀況，隨時採取必要安全措施並應注意保持在速限下行駛。
    又閃光黃燈表示「警告」，車輛於通過該路段時應減速接近，注意安全，小心通
    過。道路交通安全規則第九十三條第一項第一款、第九十四條第三項、道路交通
    標誌標線號誌設置規則第二百十一條第一款各定有明文。被告依法考領駕照自應
    注意上述道路交通安全規定，竟疏未注意上開規定，又依附卷之交通事故調查報
    告表所載，本件肇事時、地之天候、路況皆良好。則肇事當時，被告亦無不能注
    意之情事，其竟疏未注意及此，而貿然以六、七十公里時速行駛致煞避不及擦撞
    吳壽炫致其受有如事實欄之傷害，其有過失甚明。惟另自卷附道路交通事故調查
    報告表及被告、被害人二車車輛損壞之照片觀之，堪認被害人騎乘機車經肇事地
    閃光紅燈號誌路口，屬支線道車疏未先停止於路口前，讓幹道車優先通行後認為
    安全時，方得續行，逕自駛出，且尚未通過該路口，始遭被告撞及而肇事，亦有
    疏未注意支線道車應暫停讓幹線道車先行，而貿然通過該路口之過失。臺灣省車
    輛行車事故覆議鑑定委員會復議意見書亦同此見解，有該委員會之覆函在卷可查
    （見本院卷第四二、四三頁），然被害人雖亦有上述過失，惟無解於被告應負之
    過失罪責，是被告辯稱被害人之過失乃此事故之主要肇事原因云云，尚非可採。
  (三)又被害人因本件車禍受有右側肢體無力及關節痙攣且語言溝通有障礙、認知功能
    極差之傷害，有前開財團法人長庚紀念醫院嘉義分院函及所附病歷可稽，已達重
    傷害之程度甚明。
  (四)且被告之過失駕駛行為與告訴人因車禍受重傷之傷害結果間顯有相當因果關係，
    因而被告過失致人受有重傷害之犯行，事證明確，足堪認定。
二、核被告所為，係犯刑法第二百八十四條第一項後段之過失傷害人致重傷罪；又本
    件車禍發生後，被告親自報警並在現場等候警方到場處理，而於偵查機關發覺犯
    罪前自首，有卷附電話紀錄可查（見本院卷第一九四頁），依法應減輕其刑；爰
    審酌被告犯罪之動機、目的、手段，犯罪時所受之刺激及其品性、生活狀況、智
    識程度、過失程度、被害人已達無法自理日常生活之程度，所生之損害極鉅，及
    犯罪後僅賠償二百五十五萬元（見本院卷第七六頁、第二○三頁）而無法完全獲
    得告訴人諒解以達成和解等一切情狀，量處如主文所示之刑。
據上論斷，應依刑事訴訟法第二百九十九條第一項前段，刑法第二百八十四條第一項
後段、第六十二條，罰金罰鍰提高標準條例第一條前段，判決如主文。
本案經檢察官李文和到庭執行職務。
中      華      民      國    九十二    年      三      月     十二     日
                            臺灣嘉義地方法院刑事交通法庭
                                審判長法  官  沈 福 財
                                      法  官  康 存 真
                                      法  官  林 福 來
右正本證明與原本無異。
如不服本判決，應於判決送達後十日內向本院提出上訴狀（應附繕本）。
中      華      民      國    九十二    年      三      月     十二     日
                                      書記官  尹 玉 琪
附錄法條：
中華民國刑法第二百八十四條
因過失傷害人者，處六月以下有期徒刑、拘役或五百元以下罰金，致重傷
者，處一年以下有期徒刑、拘役或五百元以下罰金。
從事業務之人，因業務上之過失傷害人者，處一年以下有期徒刑、拘役或
一千元以下罰金，致重傷者，處三年以下有期徒刑、拘役或二千元以下罰
金。


司法院資訊處製作；財團法人民間司法改革基金會備份。
